臺灣屏東地方法院刑事判決　　　　　　　　　　　　　九十二年度易字第七二九號
　　公　訴　人　臺灣屏東地方法院檢察署檢察官
　　被　　　告　甲○○
右被告因詐欺案件，經檢察官提起公訴（九十二年度偵字第二四八三號）本院判決如
左：
    主  文
甲○○共同意圖為自己不法之所有，以詐術使人將本人之物交付，處有期徒刑肆月，
如易科罰金，以參佰元折算壹日。扣案之藤圈參拾參個及瓷器玩具牛壹個均沒收。
    事  實
一、甲○○與丙○○、乙○○（其二人已經本院分別判處有期徒刑八月、六月）及六
    名不詳姓名之成年男子，共同基於意圖為自己不法所有之犯意聯絡，由丙○○僱
    用不知情之司機丁○○（已經本院判決無罪），駕駛車牌號碼ＶＤ─三一九一號
    自小貨車，運載、搬卸玩具車等兒童玩物，於民國九十二年一月二十六日上午十
    時許，在屏東縣屏東市○○路與和平路口大同國中附近，擺設大型玩具車等招徠
    客人，適有戊○○前來選購玩具，即先由精於投擲藤圈之乙○○假扮客人，佯以
    丙○○提供之藤圈丟擲現場擺放之瓷器玩具牛頭部，與在場數不詳姓名之成年男
    子對賭，以將藤圈套入瓷器玩具牛頭部為金錢輸贏，而乙○○投擲時佯為無法套
    入，丙○○並拿藤圈與瓷器玩具牛頭對比，向戊○○詐稱：這個牛頭根本沒有辦
    法套進去云云，而甲○○則向戊○○誆稱：「他（指乙○○）是瘋子，中了大家
    樂要把錢拿出來給大家花，我也有押注」云云，在旁慫恿戊○○與之對賭，使戊○○信以為真而交付丙○○新臺幣（下同）一千元，旋由乙○○丟擲藤圈，一投
    即入，現場之人隨即散去，丙○○等人立刻收拾物品離去，詐得一千元朋分花用
    ，戊○○始知受騙。嗣於翌日（即二十七日）上午十一時三十分許，在屏東縣屏
    東市○○路與忠孝路口，戊○○發現丙○○、甲○○、乙○○又聚集一處時，報
    警當場查獲，並扣得藤圈三十三個及套藤圈用之瓷器牛、豬玩具各一個。
二、案經戊○○訴由屏東縣警察局屏東分局報請臺灣屏東地方法院檢察署檢察官偵查
    起訴。
    理  由
一、訊據被告甲○○矢口否認有詐欺之犯行，辯稱：伊只有於九十二年一月二十七日
    與丙○○、乙○○在一起，一月二十六日並未在在屏東縣屏東市○○路與和平路
    口大同國中附近，當時伊人在家裡云云。
二、經查：
（一）右揭犯罪事實業據告訴人戊○○於偵查及本院審理時指訴甚詳，並有照片四張
      暨扣案藤圈三十三個及瓷器玩具牛一個可資佐證。且共同被告丙○○於警詢中
      供稱：「我先擺好套圈圈的玩具後，甲○○與乙○○假借買玩具等客人來時，
      二人再故意一個說套的進，一個說套不進，然後再鼓吹被害人詐騙其錢。」、
      「我與甲○○、乙○○三人利用被害人的貪念誤以為一定會贏錢，但你們都知
      道套圈一定會故意說不會進而騙取到被害人戊○○的錢壹仟元．．．」等語（
      警詢卷第六頁），核與告訴人戊○○於偵查及本院審理時指訴情節相符，足認
      共同被告丙○○此部分警詢中之自白與事實相符，應堪採信。
（二）被告甲○○夥同共同被告丙○○、乙○○詐欺告訴人戊○○時所擔任之角色，
      詳如前述，被告甲○○與被告丙○○並無嫌隙，應無誣陷之虞。且告訴人戊○○於九十二年一月二十六日受騙後，於翌日（即二十七日）上午十一時三十分
      許，在屏東縣屏東市○○路與忠孝路口，發現丙○○、甲○○、乙○○又聚集
      一處，始報警當場查獲等情，亦據告訴人戊○○於本院審理時指訴甚詳。倘被
      告甲○○未與共同被告丙○○、乙○○等共同以上開方式詐欺取財，何以連續
      二日均與共同被告丙○○、乙○○聚集一處？故被告甲○○所辯顯係卸責之詞
      ，不足採信。
（三）告訴人戊○○參與以將藤圈套入瓷器玩具牛頭部為金錢輸贏之賭注，表面上雖
      為賭博財物，惟直接將藤圈套進去扣案之瓷器玩具牛頭部會被瓷器的牛角擋住
      ，須轉換不同的角度，藤圈才有可能完全套進牛頭一節，業經本院於審理時當
      庭勘驗在卷。且共同被告丙○○亦於本院審理中復供稱：「藤圈是可以套進牛
      頭。」，經當庭示範，於數次投圈之後確實能把圈圈套進牛頭內，共同被告丙○○並說明要投牛角的長角，讓藤圈旋轉後，就能套進牛頭（本院卷第五四頁
      ）。足認投擲藤圈套入扣案之瓷器玩具牛頭部，純屬技巧問題，而與賭博之射
      倖性本質不同。共同被告丙○○等人利用一般人不知道此技巧，共同被告丙○○猶拿藤圈與瓷器玩具牛頭對比，被告甲○○在旁慫恿告訴人戊○○與之對賭
      ，誘使告訴人戊○○誤認為共同被告乙○○無法將藤圈套入瓷器玩具牛頭部而
      同意對賭，顯係意圖為自己不法之所有而施用詐術，被告甲○○等人詐欺犯行
      甚為明確。被告甲○○所辯，核屬卸責之詞，不足採信。本件事證明確，被告
      甲○○犯行堪予認定。
二、核被告甲○○所為，係犯刑法第三百三十九條第一項之詐欺取財罪。被告甲○○
    與共同被告丙○○、乙○○及另六名姓名年籍不詳之成年人間有犯意聯絡及行為
    分擔，均為共同正犯。審酌被告甲○○為圖一己私利，詐騙告訴人戊○○財物，
    於犯後未能坦承犯行，惟念被告甲○○並非主謀，犯罪情節較輕及其素行（無前
    科）等一切情狀，量處如主文所示之刑，並諭知易科罰金之折算標準。扣案之藤
    圈三十三個及瓷器玩具牛一個，為共同被告丙○○所有且係供犯罪所用之物，業
    據共同被告丙○○供述在卷，應依刑法第三十八條第一項第二款宣告沒收，扣案
    之豬玩具一個，核與本案無關，爰不予宣告沒收，併此敘明。
三、公訴意旨另以：被告甲○○夥同有犯意聯絡之共同被告丙○○及一不詳姓名成年
    男子，共同被告丙○○並以每日五百元、六百元至八百元不等之代價，僱用有幫
    助犯意之司機被告丁○○（已經本院判決無罪），駕駛車牌號碼ＶＤ─三一九一
    號自小貨車，運載、搬卸玩具車等兒童玩物，於九十二年一月六日上午十一時許
    ，在屏東縣屏東市○○路與北平路口擺設以招徠客人。適有告訴人己○○前來選
    購，即先由該不詳姓名成年男子，佯以共同被告丙○○提供之藤圈丟擲現場擺放
    之瓷器玩具牛頭部，惟屢丟均未套入，被告甲○○則在旁鼓動，並向告訴人己○○佯稱：「在場之人如果將藤圈投入，現場的玩具就給拿錢出來押注的人」云云
    ，致使告訴人己○○陷於錯誤而拿出五千元，被告丙○○乃將五千元取走，並強
    調套不進去一比一賠錢，該姓名不詳成年男子隨即將藤圈投入，告訴人己○○要
    求給付玩具，惟渠等得手後，即收拾現場離開，告訴人己○○始知受騙。因認被
    告甲○○亦涉犯刑法第三百三十九條第一項之詐欺罪嫌。惟查：
（一）按犯罪事實應依證據認定之，無證據不得認定犯罪事實；又不能證明被告犯罪
      者，應諭知無罪之判決，刑事訴訟法第一百五十四條、第三百零一條第一項分
      別定有明文。又事實之認定，應憑證據，所謂證據，須適於為被告犯罪事實之
      證明者，始得採為斷罪資料，如未能發現相當證據，或證據不足以證明，自不
      能以推測或擬制之方法以為裁判基礎；又認定不利於被告之事實，須依積極證
      據，苟積極證據不足為不利於被告事實之認定時，即應為有利於被告之認定，
      更不必有何有利之證據，最高法院五十三年臺上字第二七五○號、三十年上字
      第八一六號、四十年臺上字第八六號分別著有判例可資參照。
（二）公訴人認被告甲○○涉有上開犯行，無非係以告訴人己○○之指訴為其論據。
      惟訊之被告甲○○堅詞否認有詐欺犯行，辯稱：九十二年一月六日上午十一時
      許，伊不在屏東縣屏東市○○路與北平路口丙○○擺設之攤位，伊不認識己○○等語。
（三）經查：
  (1)、告訴人己○○於警詢中指稱：「她（指甲○○）站在旁邊假裝客人，她叫我去
      報案，她要抄車牌，等我回來時她也跑了。」（警詢卷第二七頁），偵查中指
      訴：「．．．後來甲○○叫我拿錢出來，她說在場的人如果把藤圈投進去，現
      場的玩具就給拿錢出來押注的人．．．」（偵查卷第二九頁），於本院審理時
      卻證稱：「．．．甲○○當時在人群中，另外還有其他人一直叫我投注，甲○○當時在旁邊，但沒有吭聲。」（本院卷第五十頁）、「．．．甲○○並沒有
      鼓動我，只有我旁邊的不詳男子鼓動我．．．」（本院卷五三頁）。是告訴人
      己○○於警詢、偵查及本院審理時，對被告甲○○犯罪行為之指訴均不相同，
      其指訴已有明顯之瑕疵。
  (2)、又共同被告丙○○於本院審理時供稱：九十二年一月六日上午十一時許，伊在
      屏東縣屏東市○○路與北平路口擺設攤位以招徠客人，當時有一個老先生約五
      十幾歲在套玩具，另外有一個老婦人跟老先生說他套不中，後來他們二人就打
      賭，老婦人說如果老先生套中的話，輸五千元，如果套不中的話，老先生要給
      老婦人五千元，他們有將五千元拿出來交伊，結果老先生有套中，伊就把一萬
      元全部拿給老先生，伊繼續在現場賣玩具，大約過了二、三十分鐘沒什麼客人
      了才離開等語。而告訴人己○○於本院審理時證稱：「．．．我下車後，有聽
      到一名不在庭上的不詳姓名男子在講，如果有拿藤圈投到瓷器的牛頭就可以得
      到玩具，我本來想說拿二千元，但旁邊有人鼓動叫我拿多一點錢出來，我就又
      將身上的三千元拿出，所以我總共拿出五千元，如果該名男子投進去玩具就全
      部給我，結果那名男子有投進去，但我並沒有拿到任何玩具，當時我有跟投圈
      圈的人要玩具，但是在場的人都不理會我．．．我並沒有拿到錢，也沒有拿到
      玩具，我才會覺得我受騙。」（本院卷五十頁）、「．．．當時是投的人說，
      投中後玩具全部分，投不中錢就還給我們，當時丙○○在旁邊所以他應該知道
      ．．．」（本院卷五三頁）、「．．．當時套圈圈的人有拿圈圈比瓷器牛頭，
      後來丟進去的時候，是整個圈圈套在牛頭上。」（本院卷五四頁），核與共同
      被告丙○○供述相符。足證本件並非被告甲○○或共同被告丙○○誘使告訴人
      己○○拿錢出來賭博，被告甲○○或共同被告丙○○亦無任何施用詐術之行為
      ，又無其他積極證據足認被告甲○○與該不詳姓名男子間有犯意聯絡或行為分
      擔，尚難以告訴人己○○之片面指訴，遽為被告甲○○不利之認定。此部分雖
      無從令被告甲○○負詐欺取財罪責，然公訴意旨認此部分與前開有罪部分有連
      續犯之裁判上一罪關係，爰不另為無罪之諭知，附予敘明。
據上論斷，應依刑事訴訟法第二百九十九條第一項前段，刑法第二十八條、第三百三
十九條第一項、第四十一條第一項前段、第三十八條第一項第二款，罰金罰鍰提高標
準條例第一條前段、第二條，判決如主文。
本案經檢察官莊啟勝到庭執行職務。
中      華      民      國      九十三      年      四      月    九    日
                                      臺灣屏東地方法院刑事第五庭
                                          審判長法  官   羅森德
                                                法  官   林柏泓
                                                法  官   楊文廣
右正本證明與原本無異。
如不服本判決應於收受本判決後送達後十日內向本院提出上訴書狀，其未敘述上訴理
由者，並得於提起上訴後十日內向本院補提理由書狀（均須按他造當事人之人數附繕
本 ）「切勿逕送上級法院」
                                                書記官   陳月珍
中      華      民      國      九十三      年      四      月    九    日
附錄本判決論罪之法條：
刑法第三百三十九條第一項
意圖為自己或他人不法之所有，以詐術使人將本人或第三人之物交付者，處五年以
下有期徒刑、拘役或科或併科一千元以下罰金。
